【裁判字號】    95,上,115
【裁判日期】    950927
【裁判案由】    確認債權不存在
【裁判全文】
臺灣高等法院高雄分院民事判決           95年度上字第115號
上  訴  人  丙○○
            丁○○
上二人共同  乙○○
法定代理人
上二人共同  邱超偉律師
訴訟代理人  石繼志律師
上  訴  人  第一商業銀行股份有限公司
法定代理人  甲○○
訴訟代理人  鄭曉東律師
            魏緒孟律師
上列當事人間請求確認債權不存在等事件，上訴人對於民國95年
5月29 日臺灣高雄地方法院94年度訴字第288 號第一審判決各自
提起上訴，本院於95年9 月13日言詞辯論終結，判決如下：
    主  文
上訴（本訴部分）駁回。
第二審訴訟費用（本訴部份）由上訴人連帶負擔。
原判決（反訴部分）關於駁回上訴人後開第四項請求，暨訴訟費
用之裁判（反訴部份）均廢棄。
上廢棄部分，被上訴人應於繼承被繼承人林妮穎即林淑芬之遺產
範圍內，連帶給付上訴人新台幣貳拾柒萬肆仟玖佰肆拾元，及自
民國九十三年五月二十九日起至清償日止，按年息百分之七點九
五計算之利息，並依上開利率之二成加計違約金。
第一審、第二審訴訟費用（反訴部份）由被上訴人連帶負擔。
    事實及理由
甲、本訴部分：
一、上訴人丙○○、丁○○主張：訴外人陳志銘前於民國86年4
    月22日邀同上訴人先母林妮穎（原名林淑芬）為連帶保證人
    ，簽立本金新台幣（下同）550 萬元為限額之保證書（下稱
    系爭限額保證書），向被上訴人第一商業銀行股份有限公司
    （下稱第一商銀）借款550 萬元（下稱甲筆借款），並由陳
    志銘提供其所有坐落高雄縣鳳山市○○段1044地號土地及其
    上建號15273 號即門牌高雄縣鳳山市○○○路70號建物（下
    稱系爭房地）設定最高限額660 萬元第一順位抵押權（下稱
    系爭抵押權）予被上訴人，甲筆借款至91年6 月22日止，尚
    欠本金394 萬0001元及利息、違約金，經被上訴人聲請就系
    爭房地拍賣後（下稱丙執行事件），拍定價額扣除執行費用
    ，可分配餘額為395 萬5440元。詎被上訴人於向執行法院陳
    報債權時，竟將陳志銘另邀李秀娟為連帶保證人，向被上訴
    人所借100 萬元，積欠之本金80萬5000元及利息、違約金之
    債權（下稱乙筆借款），亦一併列入，致分配後，甲、乙筆
    借款尚有合計163 萬2586元之本息不足受償。惟乙筆借款並
    非系爭抵押權擔保之債權，不得優先受償，況被上訴人陳報
    債權時甲筆借款之利率既高於乙筆借款利率，顯然應先抵充
    甲筆借款對於陳志銘較有利。是甲筆借款經以395 萬5440元
    抵充後，已無欠款，被上訴人即不得再向上訴人請求，卻向
    執行法院聲請執行其所供反擔保提存金而受領144 萬4264元
    （下稱丁執行事件），爰訴請確認144 萬4264元息債權不存
    在及依不當得利法律關係請求返還上開金額，及自95年2 月
    15日準備書狀繕本送達翌日起至清償日止，按年息百分之五
    計算之利息等語。原審為其敗訴判決，上訴人不服，提起上
    訴，於本院聲明：（一）原判決廢棄。（二）上廢棄部分，
    請求確認被上訴人對上訴人之債權於144 萬4264元本息範圍
    內不存在。（三）被上訴人應給付上訴人144 萬4264元本息
    。
二、被上訴人則以：因林妮穎簽立系爭保證書，故乙筆借款亦為
    其連帶保證之範圍。陳志銘於86年4 月9 日，提供系爭房地
    為抵押物，設定系爭抵押權予被告，故乙筆借款亦在抵押權
    擔保範圍內。又甲筆借款之年利率為8.1 ﹪，乙筆借款之年
    利率為9.06 5﹪，被上訴人於丙執行事件向執行法院陳報債
    權時，誤報年利率均為7.95﹪，被上訴人分配受償
    3,955,440 元，經依比例抵充，甲借款尚欠135 萬7645元〔
    計算式：（3,940,00 1 ＋606,722＋100,234） －（
    3,940,001 ＋606,722 ＋100,234） ×70.7842 ﹪＝
    1,357,645 〕及自93 年5月29日起至清償日止之利息、違約
    金；乙筆借款尚欠27萬4941元〔計算式：（805,000 ＋
    116,752 ＋19,317）－（805,000 ＋116,75 2＋19,317）×
    70.7842 ﹪＝274,941 〕及自93年5 月29日起至清償日止之
    利息、違約金，故被上訴人再針對上訴人提供之擔保提存款
    聲請執行受償，並無不當得利等語置辯。於本院答辯聲明：
    上訴駁回。
三、上訴人主張陳志銘前邀上訴人之被繼承人林妮穎為連帶保證
    人，簽立本金系爭限額保證書，向被上訴人借款550 萬元，
    並由陳志銘提供系爭房地，設定最高限額660 萬元系爭抵押
    權予被上訴人，甲筆借款至91年6 月22日止，尚欠本金394
    萬0001元及利息、違約金，經被上訴人於丙執行事件就系爭
    房地聲請拍賣，扣除執行費用等後可受分配餘額395 萬5440
    元。詎被上訴人於向執行法院陳報債權時，竟將乙筆借款債
    權，亦一併列入，致分配後甲、乙筆借款尚有合計163 萬
    2586元之本息不足受償，被上訴人進而以甲筆借款經丙執行
    事件分配後尚有未足，而於丁執行事件對上訴人所提供之反
    擔保提存金聲請執行，計受償149 萬9761元（包括訴訟費用
    5 萬5497元及執行費用444 元）等情，已據其提出原審92年
    度裁全字第229 號裁定、假扣押聲請狀、丙執行事件分配表
    ，提存書（均為影本）、戶籍謄本（原審卷6 至13頁、18至
    19 頁） 及丁案執行聲請狀、債權憑證、確定訴訟費用裁定
    、扣押命令、支付轉給命令、92年度訴字第1097號民事確定
    判決，丁案分配在卷（均影印外放）可稽，並經原院調取丙
    、丁執行事件及本院90年度繼字第987 號卷證核閱無訛，且
    為被上訴人不爭，堪信屬實。是兩造爭執事項：（一）乙筆
    借款債權是否為系爭抵押權之擔保範圍？（二）依丙執行事
    件分配表，被上訴人分配金額之抵充順序為何？甲筆借款債
    權是否已經消滅？（三）被上訴人受領丁執行事件分配，是
    否屬不當得利，如是，應返還若干？茲分別論敘如下：
四、乙筆借款債權是否為系爭抵押權所擔保之範圍？
    （一）按所謂最高限額抵押權，係指在抵押存續期間內，發
          生之債務，於最後決算時，在最高限額內有擔保效力
          而言。此種抵押權所擔保之債務，除訂約時已發生者
          外，即將來發生之債務，在約定限額之範圍內，亦為
          抵押權效力所及，此與一般抵押權，為專就現存特定
          之債務為擔保者，有所不同，最高法院88年度臺上字
          第444 號判決可資參照。經查，被上訴人主張陳志銘
          於86年4 月9 日，提供系爭房地，設定系爭抵押權予
          被上訴人，而與被上訴人約定系爭抵押權之擔保範圍
          包括其對被告現在、將來所負在債權本金最高限額
          660 萬元內之借款、票據等一切債務暨其利息、遲延
          利息、違約金之清償等事實，有抵押權設定契約書暨
          其他約定事項、他項權利證書、撥款兼借款憑證、借
          據在卷（原審卷6 至69頁）可稽，堪予認定。次查，
          乙筆借款亦係陳志銘向被上訴人所借款項，復為兩造
          所不爭，亦可採認。是依前揭抵押權其他約定書之約
          定，甲、乙二筆借款於不逾該限額之範圍內，本屬系
          爭抵押權擔保效力所及。雖上訴人主張被上訴人出借
          甲筆借款予陳志銘時，系爭房地鑑估價值為800 萬元
          ，准予抵押借款之放款值為560 萬元，嗣於90年3 月
          間重行估價為397 餘萬元，放款值為318 餘萬元，當
          時甲借款債務尚欠400 餘萬元，高於318 餘萬元，被
          告仍貸放乙筆借款予陳志銘，屬信用貸款而與擔保抵
          押無關，即非系爭抵押擔保範圍，故乙筆借款不得於
          丙執行事件中受清償等語。
    （二）惟按最高限額抵押權係指債務人或第三人提供其所有
          之不動產，就債權人對債務人一定範圍內之不特定債
          權，在一定金額限度內為擔保之特殊抵押權。是以最
          高限額抵押權所擔保者，係在一定範圍內之法律關係
          所不斷發生之債權，故抵押權存續期間內已發生之債
          權，雖因清償或其他事由而消滅，原訂之抵押權契約
          依然有效。嗣後在存續期間內陸續發生之債權，債權
          人仍得對抵押物行使權利。稽其目的乃在便利債權人
          、債務人雙方，於特定存續期間及額度內，可以重複
          為債權債務擔保關係，俾免因各次之清償等債權消滅
          ，嗣於需要時再重新設定之不便，屬普通抵押借貸之
          特例。於抵押雙方均有其便利性，且於實務上運作數
          十年之久。又本件抵押權其他約定事項第1 條有關系
          爭抵押權之擔保範圍包括其對被上訴人現在、將來所
          負在債權本金最高限額660 萬元內之借款、票據等一
          切債務暨其利息、遲延利息、違約金之清償等語，即
          係針對最高限額抵押權特性所為之約定。查系爭抵押
          權既為最高限額抵押權而非普通抵押權，乙筆借款又
          係陳志銘於系爭抵押權存續期間內（86年4 月9 日至
          126 年4 月8 日止）向被上訴人所借，此為兩造不爭
          ，自屬系爭抵押權擔保效力所及。是上訴人主張無論
          從陳志銘與被上訴人於簽訂乙筆借款時之主觀認知與
          意思，乙筆借款不應於丙執行事件即系爭抵押物強制
          執行中受清償，即非正當。
五、依丙執行事件分配表，被上訴人分配金額之抵充順序為何？
    甲筆借款債權是否已經消滅？
    （一）上訴人雖主張即令乙筆借款可於丙執行事件中受清償
          ，亦因被上訴人於丙執行事件中陳報甲筆債權之年利
          率為7.95 %，較高於乙筆債權之年利率7.435%，本件
          又無抵充約定，依民法第322 條第2 款規定，清償獲
          益最多者為甲筆借款，詎丙案分配表竟將二筆借款按
          債權額平均清償，即屬有違，並提出前揭丙案分配表
          為證。然為被上訴人以陳志銘既未依限對分配表聲明
          異議，分配即告確定，已不得再行爭執，應認其已同
          意該抵充順序，況二筆借款利率均屬相同，僅被上訴
          人承辦人員誤以不同年利率陳報債權，又甲、乙筆借
          款到期日，均因陳志銘未清償，依約分別為繳息截止
          日91年6 月21日、同年月16日到期，自應先清償乙筆
          借款，而非甲筆借款。按債權人或債務人對於分配表
          所載各債權人之債權或分配金額有不同意者，應於分
          配期日1 日前，向執行法院提出書狀，聲明異議。又
          按異議未終結者，為異議之債權人或債務人，得向執
          行法院對為反對陳述之債權人或債務人提起分配表異
          議之訴，強制執行法第39條、第41條第1 項前段固定
          有明文。惟此僅係就執行法院是否得於執行程序中依
          分配表分配或更正分配表分配問題，並不生確定實體
          法上債權法律效果，因而即不得執分配表之確定即認
          陳志銘已同意該抵充順序。(3)
    （二）又甲、乙二筆借款年利率均為7.95% ，為兩造不爭，
          且有原審92年度訴字第1097號清償債務確定判決可稽
          （原審卷36至40頁），雖被上訴人於丙執行事件陳報
          債權時，將乙筆利率陳報為7. 435% ，然被上訴人本
          得一部請求，上訴人既未舉證被上訴人已就未請求之
          利息拋棄之意思表示，其債權仍屬存在。又甲、乙二
          筆借款利率既屬相同，清償獲益即為相等，且因陳志
          銘未如期清償而分別於91年6 月17日、22日到期，復
          經上開判決所確認。則依民法第322 條第2 款規定，
          自應以先清償乙筆借款為是，然被上訴人於原審及本
          院均表示原分配表就70.7842%比例分配無誤，甚或主
          張依債權額比例分配（原審卷28、29頁、102 、103
          頁、本卷29、30頁），顯然已同意志願依較不利於己
          之比例分配，雖事後主張應以先就乙筆借款清償，核
          其情形，充其量認係針對上訴人此部分所為之抗辯，
          亦即丙執行事件之分配應就甲、乙二筆借款債權額依
          比例分配清償。系爭抵押物拍定價額400 萬元，扣除
          優先受償之執行費4 萬4560元，餘額為395 萬5440元
          ，又甲筆借款尚欠原本394 萬0001元，及自91年6 月
          22 日 起至93年5 月28日止之利息60萬6722元、自91
          年7 月23日起至93年5 月28日止之違約金10萬0234元
          ；乙筆借款原本80萬5000元，及自91年6 月17日起至
          93年5 月28日止之利息11萬6752元、自91年7 月18日
          起至93年5 月28日止之違約金1 萬9317元，共計558
          萬8026元，依債權額比例分配，計甲筆借款受償328
          萬9312元，不足135 萬7645元〔計算式：（
          3,940,001 ＋606,722 ＋100,234） －（3,940,001
          ＋606,722 ＋100,234） ×70.7842 ﹪＝1,357,645
          〕及自93年5 月29日起至清償日止之利息、違約金乙
          節，核與丙案分配表相符，有該分配表可稽（原審卷
          12頁），足徵此部分債權尚未消滅，上訴人主張甲筆
          借款已因丙執行事件之拍賣而全數受償云云，要無足
          信。
六、被上訴人受領丁執行事件分配，是否屬不當得利，如是，應
    返還若干？
    （一）上訴人主張被上訴人以甲筆借款之不足額債權，聲請
          原審以丁執行事件執行上訴人提供之撤銷假扣押擔保
          金後，受償149 萬9761元，（含系爭訴訟之訴訟費用
          5 萬5497元及執行費用444 元）等事實，為兩造所不
          爭執（依上訴人請求返還金額僅為144 萬4264元），
          且被上訴人於丁執行事件受領分配之上開金額即為甲
          筆借款於丙執行事件分配後之不足額、執行費及取得
          執行名義之費用），復有各該丙、丁執行事件分配表
          在卷（93年度執字第67099 號影卷7 頁、14頁反面、
          15 頁） 可憑，堪予認定。
    （二）按被上訴人既係就丙執行事件不足額，於丁執行事件
          中如數受領清償，別無超額，自係依借貸、連帶保證
          、繼承法律關係請求，自無不當得利可言。要言之，
          被上訴人受領丁執行事件既有法律上原因，上訴人本
          於不當得利法律關係請求確認被上訴人對上訴人之債
          權於144 萬4264元範圍內不存在，並依不當得利之法
          律關係，請求被上訴人如數返還本息，均無理由，應
          予駁回。又上訴人之訴既經駁回，其不當得利部分假
          執行之聲請，亦失所依附，應併予駁回。
七、綜上所述，上訴人主張乙筆借款不在其被繼承人林妮穎所簽
    立之系爭限額保證範圍內，被上訴人於丁執行受領之款項，
    其除得訴請確認該債權不存在外，更得本於不當得利法律關
    係請求返還144 萬4264元本及自95年2 月15日準備書狀繕本
    送達翌日起至清償日止之法定遲延利息等語，為不足採。被
    上訴人抗辯係本於有效連帶保證契約受領給付，無不當得利
    為可採。從而，原審為上訴人敗訴判決，及駁回給付請求部
    分之假執行之聲請，核無違誤，上訴意旨指摘判決不當，求
    為廢棄改判，為無理由，自應駁回其上訴。
乙、反訴部分：
一、上訴人即第一商銀主張：林妮穎簽立系爭限額保證書，乙筆
    借款亦為其保證範圍，被上訴人為其限定繼承人，於繼承遺
    產範圍內，對乙筆借款尚欠款項27萬4940元（按就丙執行事
    件受償後尚有餘額原為27萬4941元，僅請求27萬4940元）及
    其利息、違約金，亦應負連帶給付責任，爰依連帶保證、借
    貸、繼承之法律關係，提起反訴。聲明：被上訴人於繼承林
    妮穎之遺產範圍內，應連帶給付上訴人27萬4940元及自93
    年5 月29日起至清償日止，按週年利率7.95﹪計算之利息，
    暨自93年5 月29日起至清償日止，按上開利率20﹪計算之違
    約金。原審為其敗訴判決，上訴人不服，提起上訴，於本院
    聲明：（一）原判決廢棄。（二）被上訴人應於繼承林妮穎
    之遺產範圍內，連帶給付上訴人27萬4940元及自93年5 月29
    日起至清償日止，按週年利率7.95﹪計算之利息，暨自93年
    5 月29日起至清償日止，按上開利率20﹪計算之違約金。
二、被上訴人則以：系爭保證書之約定無效，乙筆借款並非林妮
    穎之保證範圍等語置辯。於本院答辯聲明：上訴駁回。
三、查上訴人主張被上訴人先母林妮穎為擔保陳志銘向上訴人借
    款而簽立系爭550 萬元限額連帶保證，後因陳志銘未能如期
    清償，乃就陳志銘提供之系爭房地聲請拍賣抵押物，並於丙
    執行事件中部分受償，不足額則由上訴人於丁執行事件中，
    就被上訴人反擔保提存金聲請執行，並已如數受償，然乙筆
    借款部分，既仍為林妮穎系爭限額連帶保證範圍，卻僅於丙
    執行事件中部分受償，計尚欠如於原審反訴聲明所示之本息
    一節，業據其於提出及引用本訴中各該證據為證，然為被上
    訴人以上開情詞抗辯。是此部分爭點乃：（一）乙筆借款是
    否屬於系爭抵押權設定契約書之其他約定事項第1 條之範圍
    （詳原審卷第66頁）? （二）系爭限額保證書約定有無違反
    消費者保護法第12條、民法第247 條之1 而無效，分述如後
    ：
四、乙筆借款是否屬於系爭抵押權設定契約書之其他約定事項第
    1 條之範圍（詳原審卷第66頁）?
    （一）按乙筆借款既為陳志銘向上訴人所借，不論是擔保放
          款或信用放款，均屬陳志銘向上訴人之借款，就文義
          言，本為系爭抵押權其他約定事項第1 條所稱之借款
          無疑。又依最高限額抵押權之特性與實務運作，乙筆
          債權既在存續期間內發生，業如上述，當為系爭抵押
          權效力所及，要無違反消費者保護法第12條；民法第
          247 條之1 而無效可言，被上訴人此部分抗辯，尚無
          足採。
 五、系爭限額保證書約定有無違反消費者保護法第12條、民法
     第247 條之1 而無效，分述如後：
     （一）上訴人主張乙筆借款亦為系爭限額保證書效力範圍
           ，則為被上訴人以前揭情詞抗辯。查被上訴人主張
           上訴人出借乙筆借款與陳志銘時，曾於90年3 月間
           ，就系爭房地重行估價，鑑估值為397 萬餘元，放
           款值僅為318 萬餘元。此時，由林妮穎為陳志銘連
           帶保證之甲筆借款餘額，理應尚有400 多萬元（因
           至一年後之91年6 月21日陳志銘未繳本息時止，本
           金債務上有394 萬元），遠高於上訴人所鑑估之放
           款時318 萬餘元，即以被上訴人之評估觀之，陳志
           銘就所謂「活泉計劃智慧型房屋貸款」，並無餘額
           可供申請貸款，然上訴人仍予以貸放，顯然被上訴
           人銀行主觀上並無將陳志銘所借乙筆款項包括於抵
           押貸款之擔保範圍內，而系爭限額保證書又係於甲
           筆借款時所簽訂，益徵林妮穎與上訴人雙方間亦無
           以乙筆借款為系爭限額保證範圍之意甚明等語。
    （二）惟按所謂最高限額保證，係指保證人與債權人約定就
          債權人與主債務人間所生一定債之關係範圍內之不特
          定債務，預定最高限額，由保證人保證之契約。此種
          保證契約如定有期間，在該期間內所生約定範圍內之
          債務，不逾最高限額者，均為保證契約效力所及；如
          未定期間，保證契約在未經保證人依民法第754 條規
          定終止或有其他消滅原因以前，所生約定範圍內之債
          務，亦同。故在該保證契約有效期間內，已發生約定
          範圍內之債務，縱因清償或其他事由而減少或消滅，
          該保證契約依然有效，嗣後所生約定範圍內之債務，
          於不逾最高限額者，債權人仍得請求保證人履行保證
          責任。亦即就最高限額之簽訂，當事人本無就所保證
          之各筆債權逐筆討論或探求其真意之可言，而僅得就
          所簽訂之「最高限額保證契約本身」之真意詳求，否
          則即與普通保證無異，要無最高限額保證之存在實益
          ，系爭限額保證既為前開最高限額保證，被上訴人以
          陳志銘與上訴人間之特定乙筆借款之真意，執為非系
          爭限額保證範圍之論據，即不足信。
    （三）雖被上訴人另以系爭限額保證書屬定型化契約，上開
          約定有違消費者保護法第12條、民法第247 條之1 而
          無效云云。惟姑不論保證人與債權人並無消費關係存
          在，已無消費者保護法之適用，況所謂定型化契約應
          受衡平原則限制，係指締約之一方之契約條款已預先
          擬定，他方僅能依該條款訂立契約，否則，即受不締
          約之不利益，始應適用衡平原則之法理，以排除不公
          平之「單方利益條款」，避免居於經濟弱勢之一方無
          締約之可能，而忍受不締約之不利益，是縱他方接受
          該條款而締約，亦應認違反衡平原則而無效，俾符平
          等互惠原則。茲保證人既係擔保他人間之債務清償責
          任，並非經濟之弱者，且未自保證契約獲取任何利益
          ，如認保證契約有違民法保護保證人之任意規定，自
          可不訂定保證契約，並不因其未為保證人而生不利益
          ，或經濟生活受制於銀行不得不為保證之情形。是保
          證人如因同意某條款而訂定保證契約，該條款又屬當
          事人得依特約排除之任意規定，除另有其他無效之原
          因外，保證人即不得任指該契約條款為無效，最高法
          院93年度台上字第710 號判決足參。系爭限額保證書
          既為保證契約之一種，縱屬為定型化契約，此兩造所
          不爭，然林妮穎人既無不為保證人之不自由，且該條
          款又非其所不及知或磋商變更情事等情事，此外，被
          上訴人復未就該約款，有違民法第247 條之1 各款情
          事具體指明及舉證以實其說，核其情形，即難謂對林
          妮穎顯失公平情事而無效。又此部分亦與民法第865
          條、874 條規定無關，上訴人併執以為辯，均無足採
          。
    （四）末查乙筆借款原本80萬5000元，及自91年6 月17日起
          至93年5 月28日止之利息11萬6752元、自91年7 月18
          日起至93年5 月28日止之違約金1 萬9317元，於丙執
          行事件與甲筆借款依債權額之70.7842 ﹪受償後，尚
          欠27萬4940元（含至93年5 月28日止之利息等，計受
          償66萬6128元），從而上訴人本於借貸、保證、繼承
          法律關係，請求被上訴人於繼承林妮穎遺產範圍內如
          數連帶給付，及自93年5 月29日起至清償日止，按年
          利率7.95﹪計算之利息，暨自93年5 月29日起至清償
          日止，按上開利率20﹪計算之違約金即屬正當，應予
          准許。
六、綜上所述，上訴人主張被上訴人為林妮穎之繼承人，就乙筆
    借款應於繼承林妮穎之遺產範圍內負連帶保證之責，為可採
    。被上訴人抗辯乙筆借款不在林妮穎保證範圍內，無庸負連
    帶清償之責云云，為不可採。從而，上訴人本於借貸、連帶
    保證、繼承法律關係，請求被上訴人於繼承林妮穎遺產範圍
    內連帶給付27萬4940元，及自93年5 月29日起至清償日止，
    按年利率7.95﹪計算之利息，並按上開利率20﹪計算之違約
    金，即屬正當，應予准許。原審駁回其請求，即有未當。上
    訴人指摘原判決不當，求為廢棄改判如主文第4 項，即為正
    當有據，應予准許。
丙、本件為判決基礎之事實已明，兩造其餘攻擊、防禦方法，於
    訴訟結果不生影響，不逐一論述。
丁、據上論結，本件本訴部分上訴為無理由，反訴部分上訴為有
    理由，依民事訴訟法第450 條、第449 條第1 項、第78條、
    第85條第2項，判決如主文。
中    華    民    國    95    年    9     月    27    日
                            民事第五庭
                                審判長法官  蔡明宛
                                法      官  曾錦昌
                                法      官  黃國川
以上正本證明與原本無異。
如對本判決上訴，須於判決送達後20日內向本院提出上訴狀，其
未表明上訴理由者，應於上訴後20日內向本院提出上訴理由書（
均須按他造當事人之人數附繕本）。上訴時應提出委任律師或具
有律師資格之人之委任狀，並依附註條文規定辦理。
中    華    民    國    95    年    9     月    28    日
                                書  記  官  梁雅華
附註：
民事訴訟法第466 條之1 ：對於第二審判決上訴，上訴人應委任
律師為訴訟代理人，但上訴人或其法定代理人具有律師資格者，
不在此限。
上訴人之配偶、三親等內之血親、二親等內之姻親，或上訴人為
法人、中央或地方機關時，其所屬專任人員具有律師資格並經法
院認適當者，亦得為第三審訴訟代理人。第1 項但書及第2 項情
形，應於提起上訴或委任時釋明之。


司法院資訊處製作；財團法人民間司法改革基金會備份。
